臺灣彰化地方法院刑事判決
111年度訴字第828號
公  訴  人  臺灣彰化地方檢察署檢察官  
被      告  楊皓均



上列被告因加重詐欺等案件，經檢察官提起公訴（110年度偵字
第9537號），被告於準備程序中就被訴事實為有罪之陳述，經告
知簡式審判程序之旨，並聽取公訴人、被告之意見後，本院合議
庭裁定由受命法官獨任依簡式審判程序審理，判決如下：
    主    文
楊皓均三人以上共同犯冒用政府機關及公務員名義詐欺取財罪，
處有期徒刑壹年貳月。未扣案之犯罪所得新臺幣壹萬伍仟元沒收
，於全部或一部不能沒收或不宜執行沒收時，追徵其價額。
    犯罪事實及理由
一、本案犯罪事實、證據及應適用之法條，除：㈠犯罪事實欄一
    、第1行「楊皓均」後增加「（參與犯罪組織部分未據檢察
    官起訴；且楊皓均因與相同詐欺集團成員共同犯三人以上共
    同冒用政府機關及公務員名義詐欺取財罪，前經臺灣新北地
    方法院以110年度金訴字第694號判決有罪在案）；㈡犯罪事
    實欄一、第1行「詐欺集團」後補充「成員，其中1名通訊軟
    體微信暱稱為「噴火龍」（無證據證明該集團成員包含未滿
    18歲之兒童或少年）」；㈢犯罪事實欄一、第3行至第4行、
    第8行「110年4月21日」均更正為「110年4月29日（業經蒞
    庭之公訴檢察官當庭更正如前）」；㈣關於證據部分補充「
    叫車APP資訊手機翻拍照片」、「被告LINE翻拍照片」、「
    通聯調閱查詢單」、「被告於本院準備程序及審理時之自白
    」外，餘均引用檢察官起訴書之記載（如附件）。
二、論罪科刑部分：
  ㈠本案依被告之供述情節及告訴人乙○○於偵查中之證述情節觀
    之，足認被告主觀上知悉所屬之詐欺集團為3人以上且係以
    冒用政府機關及公務員名義方式詐取財物。又被告參與詐欺
    集團犯罪組織，擔任如起訴書犯罪事實欄所示之工作，其主
    觀上有隱匿渠等之詐欺犯罪所得，以逃避國家追訴或處罰之
    犯意，客觀上有隱匿詐欺犯罪所得去向之作用，而製造金流
    斷點，核與洗錢防制法第14條第1項一般洗錢罪之要件相合
    。是核被告所為，係犯刑法第339條之4第1項第1款、第2款
    之三人以上共同冒用政府機關及公務員名義詐欺取財罪及洗
    錢防制法第14條第1項之一般洗錢罪。起訴書論罪部分漏未
    論及尚有冒用政府機關名義部分，固有未洽，然起訴書犯罪
    事實欄業已載明被告當時係佯稱為警政署指派之公務員，且
    此部分僅係加重條件之增加，並經蒞庭之公訴檢察官當庭補
    充此部分尚有「冒用政府機關名義」，被告亦當庭表示對此
    部分補充並無意見（見本院卷第109頁），已無礙於被告防
    禦權之行使，亦不生變更起訴法條之問題。
  ㈡被告就上開犯行，與前揭詐欺集團不詳成員間，有犯意聯絡
    及行為分擔，應論以共同正犯。
  ㈢被告上開犯行，係以一行為同時犯上開三人以上共同冒用政
    府機關及公務員名義詐欺取財罪、一般洗錢罪2罪，為想像
    競合犯，應依刑法第55條規定，從一重之三人以上共同冒用
    政府機關及公務員名義詐欺取財罪論處。㈤
  ㈣洗錢防制法第16條第2項規定：「犯前二條之罪，在偵查或審
    判中自白者，減輕其刑。」次按想像競合犯之處斷刑，本質
    上係「刑之合併」。其所謂從一重處斷，乃將想像競合犯組
    成之評價上數罪，合併為科刑一罪，其所對應之刑罰，亦合
    併其評價上數罪之數法定刑，而為一個處斷刑。易言之，想
    像競合犯侵害數法益者皆成立犯罪，論罪時必須輕、重罪併
    舉論述，同時宣告所犯各罪名，包括各罪有無加重、減免其
    刑之情形，亦應說明論列，量刑時併衡酌輕罪部分量刑事由
    ，評價始為充足，然後依刑法第55條前段規定「從一重處斷
    」，非謂對於其餘各罪可置而不論。因此，法院決定處斷刑
    時，雖以其中最重罪名之法定刑，做為裁量之準據，惟於裁
    量其輕重時，仍應將輕罪合併評價在內（最高法院108年度
    台上字第4405、4408號判決意旨參照）。被告迭於警詢、偵
    訊及本院準備程序及審理時均坦承犯罪，是被告就所犯洗錢
    防制法部分，依上開規定原應減輕其刑；雖依照前揭罪數說
    明，被告本案犯行係從一重論處三人以上共同冒用政府機關
    及公務員名義詐欺取財罪，該重罪並無法定減刑事由，無從
    再適用上開條項規定減刑，然揆諸前開判決意旨，就被告此
    部分想像競合輕罪得減刑部分，本院於依照刑法第57條量刑
    時，將併予審酌，併予敘明。
  ㈤爰以被告之責任為基礎，並審酌其正值青壯，不思循正途獲
    取經濟收入，擔任車手，冒用政府機關及公務員名義領取告
    訴人遭詐騙之財物後交付予其他詐欺集團成員之角色，致告
    訴人因此受有財產上損失，參與本案犯罪分工甚深，再被告
    所為破壞社會秩序及社會成員間之互信基礎，殊值非難；復
    考量被告犯後雖已坦承犯行，然迄今尚未與告訴人達成調解
    並賠償損害之情形，兼衡其自述為國中畢業之智識程度、從
    事餐飲業、未婚、無子，目前服用精神科藥物之生活狀況（
    見本院卷第110頁），以及檢察官具體求處有期徒刑1年2月
    至1年10月之刑度之意見等一切情狀，量處如主文所示之刑
    。
三、沒收之說明：
    犯罪所得，屬於犯罪行為人者，沒收之；前2項之沒收，於
    全部或一部不能沒收或不宜執行沒收時，追徵其價額，刑法
    第38條之1第1項前段、第3項分別定有明文。經查：
  ㈠被告因本案犯行獲取犯罪所得新臺幣15,000元，業經被告供
    承在卷（見本院卷第109頁），並未扣案，如宣告沒收或追
    徵，核無刑法第38條之2第2項所定過苛調節條款情形之適用
    ，應依刑法第38條之1第1項之規定，宣告沒收，並依同條第
    3項之規定，諭知於全部或一部不能沒收或不宜執行沒收時
    ，追徵其價額。
  ㈡被告就所收取之金飾財物，均已轉交其餘詐欺集團成員，非
    屬被告所有，亦非在其實際掌控中，被告就所掩飾、隱匿之
    財物不具所有權及事實上處分權，無從依洗錢防制法第18條
    第1項之規定，就被告所收取之全部金額諭知沒收。
據上論斷，應依刑事訴訟法第273條之1第1項、第299條第1項前
段，判決如主文。
本案經檢察官童志曜提起公訴，檢察官黃建銘到庭執行職務。
中　　華　　民　　國　　111 　年　　10　　月　　5 　　日
                  刑事第五庭  法　官  巫美蕙  
以上正本證明與原本無異。
如不服本判決應於收受判決後20日內向本院提出上訴書狀，並應
敘述具體理由；其未敘述上訴理由者，應於上訴期間屆滿後20日
內向本院補提理由書（均須按他造當事人之人數附繕本）「切勿
逕送上級法院」。
告訴人或被害人對於判決如有不服具備理由請求檢察官上訴者，
其上訴期間之計算係以檢察官收受判決正本之日期為準。　　　
中　　華　　民　　國　　111 　年　　10　　月　　5 　　日
                              書記官  林婷儀
附錄本案論罪科刑法條：
中華民國刑法第339條之4第1項第1款、第2款
犯第339條詐欺罪而有下列情形之一者，處1年以上7年以下有期
徒刑，得併科1百萬元以下罰金：
一、冒用政府機關或公務員名義犯之。
二、三人以上共同犯之。
洗錢防制法第14條第1項
有第二條各款所列洗錢行為者，處7年以下有期徒刑，併科新臺
幣5百萬元以下罰金。